臺灣臺中地方法院民事判決　九十二年度勞訴字第九九號
　　原　　　告　　甲○○
　　被　　　告　　統聯汽車客運股份有限公司
　　法定代理人　　丙○○
　　訴訟代理人　　己○○
　　　　　　　　　乙○○
　　　　　　　　　丁○○
　　複　代理人　　戊○○
當事人間請求給付加班費等事件，本院於民國九十三年九月一日言詞辯論終結，判決
如下：
    主    文
被告應給付原告新台幣伍萬伍仟壹佰柒拾肆元及自民國九十一年四月十八日起至清償
日止，按週年利率百分之五計算之利息。
原告其餘之訴駁回。
訴訟費用由被告負擔百分之六，餘由原告負擔。
本判決原告勝訴部分，得假執行。但被告如以新台幣伍萬伍仟壹佰柒拾肆元為原告預
供擔保，得免為假執行。
原告其餘假執行之聲請駁回。
    事實及理由
甲、程序方面：
壹、按因契約涉訟者，如經當事人定有債務履行地，得由該履行地之法院管轄，民事
    訴訟法第十二條定有明文。經查，原告主張其係被告台中站之駕駛員，受被告台
    中站主管指揮調度，出勤上下班皆於被告台中站為之，且於台中地區領取加班費
    及工資，此為被告所不爭執，是依兩造之約定，本件契約之債務履行地為台中市
    ，是本院就本件自有管轄權，先予敘明。
貳、按訴狀送達後，原告不得將原訴變更或追加他訴。但擴張或減縮應受判決事項之
    聲明者，不在此限，又被告於訴之變更或追加無異議，而為本案之言詞辯論者，
    視為同意變更或追加。民事訴訟法第二百五十五條第一項第三款、第二項定有明
    文。本件原告起訴原請求被告給付加班費新台幣（下同）三十萬元及自起訴狀繕
    本送達翌日起至清償日止按年息百分之五計算之利息，嗣變更為被告應給付八十
    一萬零六百十二元及法定遲延利息，核係擴張應受判決事項之聲明；另原告追加
    請求應休未休之特別休假工資七萬六千二百零一元及法定遲延利息，被告就此追
    加部分未為異議而為言詞辯論，原告之追加，核與首開規定相符，應予准許，合
    先敘明。
乙、實體方面：
壹、原告起訴主張：
  一、原告自民國八十三年九月二十一日起至九十一年二月一日止受僱於被告台中站
      擔任駕駛大客車職務，依兩造勞動契約及被告訂定之工作規則之規定，原告每
      日正常工時應為八小時，惟因被告排班原因每日工時並不固定，致每日工作時
      間經常超時，惟被告並未依勞動基準法（下稱勞基法）第二十四條之規定發給
      加班費。又原告自八十六年至八十九年間均未休特別休假，應休假而未休之特
      別休假日數為八十六年七日、八十七年、八十八年均十日、八十九年十四日。
      爰自本件起訴時即九十一年四月回溯五年，依勞基法第二十四條規定，請求被
      告發給自八十六年四月起至九十一年一月止共四十六月之短發加班費新台幣（
      下同）八十一萬零六百十二元，及依勞基法請求特別休假未休假工資七萬六千
      二百零一元。（詳細金額及計算式詳見原告九十三年三月一日辯論意旨狀所附
      之附件）。
  二、原告之薪資項目其中差旅費是算趟次計算；清潔獎金係以原告配置之車輛是否
      經被告檢查清潔合格為準而發給；載客獎金是按載客人數計算，每一種路程金
      額又不相同，均為勞動之代價，應屬於工資之一部分。安全獎金和ＩＳＯ安全
      服務獎金均非屬工資，假日津貼及例休假加給是國定假日或例假日加班的工資
      ，原告同意計算加班費時先將假日津貼、例休假加給、安全獎金、ＩＳＯ安全
      服務獎金、逾時津貼扣除。
  三、被告於八十七年十二月底以前固有以逾時津貼名目發放加班費，但其加班費之
      計算僅以本俸為計算標準，並未以全薪計算（應包含功績獎金及載客獎金），
      故被告於此時期短少給付加班費，應依法補足。八十七年十二月底以前之功績
      獎金係以駕車路線依路線點數表之記載乘以該路線可得之點數（路線較長者點
      數較多），又按點數倍數比率表之規定，週六、日為一點五倍，週一、週五為
      一點二五倍，週二至四為一倍，每週所得點數累積至一百二十點一點，則每點
      乘以五十元，由上開計算方式可知與勞基法所定之加班費計算方式不同，顯非
      加班費之性質。被告自八十八年一月起取消逾時津貼，並將功績獎金改為延長
      工時加給，而延長工時加給與功績獎金採相同計算方式，亦非加班費，故八十
      八年一月起被告即未給付加班費，自應依法給付。
  四、依勞基法第二十三條第二項規定，被告應就出勤卡、薪資清冊、薪資總表、路
      碼表和駛車憑單保存五年。惟被告僅提出八十七年一月至九十年一月之薪資資
      料，並未將原告受僱期間內之所有資料全部提出，且未提出八十六年度之薪資
      總表，聲請依民事訴訟法第三百四十二條規定命被告提出上開資料，被告仍拒
      不提出，請求鈞院依民事訴訟法第三百四十四條及第三百四十五條之規定，認
      為原告下列計算加班費之方式為真正。
  （一）關於八十七年底以前之加班費：同意按被告提出之薪資總表所載前段工時及
        後段工時之時數計算加班費（前段工時的部分是加計三分之一薪資，後段工
        時是加計三分之二薪資）。
  （二）關於八十六年間之加班費：因被告未提出八十六年度之薪資總表，故請求按
        八十七年計算所得之金額平均值比照計算八十六年度之金額。
  （三）關於八十八年一月起至九十年一月止之加班時數：按被告提出之薪資總表所
        載每月駕駛總趟數乘以每趟一百九十分鐘（原告平日係行駛台中干城到高雄
        的路線，依被告規定每趟工時一百九十分），扣掉正常工時憑以計算加班時
        數。
  五、原告未休假係不能歸責於原告，因為依公司規定，原告每週所得點數超過一百
      二十．一點，則每點按五十元計算，如低於上開點數，則每點只能乘以二十五
      元，例如原告駕駛干城到高雄單趟是七點，原告必須要跑十八趟，才能到達一
      百二十．一點，才能用每點五十元計算薪資，所以原告不敢休假；且被告曾發
      布公告通知司機不能休假。
  六、綜上聲明：被告應給付原告八十八萬六千八百十三元及自起訴狀繕本送達翌日
      起至清償日止按週年利率百分之五計算之利息；並願供擔保請准宣告假執行。
貳、被告抗辯：
  一、原告的出勤紀錄在被告公司即是駛車憑單及打卡紀錄，路碼表和行車憑單類似
      出勤卡，依勞基法規定只須保存一年，原告請求被告提出之資料已超過保存期
      間，被告無法提出。薪資總表依勞基法規定應保存五年，超過五年部分，被告
      已無資料可提出。
  二、按工資由勞雇雙方議定之，但不得低於基本工資；前項基本工資，由中央主管
      機關擬定後，報請行政院核定之，勞基法第二十一條第一項定有明文。又如勞
      雇雙方約定之薪資，不低於基本工資及以基本工資為基準計算出之例休假工資
      、備勤工資及延時工資之總，則該工資之約定，自不違反勞基法之約定，雙方
      均應受其拘束，勞工尚不得更形請求例休假及備勤等工資，最高法院八十二年
      台上字第二九三號及八十五年台上字第一九七三號判決參照。被告係國道長途
      客運業者，長途客運業之性質及駕駛員之工作內容與一般固定工作地點勞工之
      工作性質有所不同，其薪資計算方式自是有異，被告設計薪資計算方式時即預
      慮國道客運行駛路線不同、尖峰離峰等交通擁塞情形或其他因素造成工時不易
      掌握，有時於正常時間內完成一趟次旅客運，有時而較短，有時因交通事故造
      成高速公路大塞車，而依各路線行駛距離及時間設定以點數計算方式，並依該
      點數換算金額為延長工時加給即加班費，被告對員工之薪資核算，不僅皆合於
      勞基法之規定，甚至優於該法之薪資計算之方式。
  三、茲就各項給付之是否屬工資之性質，說明如下：
  （一）安全獎金：按安全駕駛為駕駛者提供勞務時本應注意之義務，被告一方基
　　　　於行車安全目的，催促並激勵駕駛員遵守並履行此義務，即途中未發生故障
        、肇事或違規行駛時，由被告發給之獎勵性給與，並非勞動之對價，即非屬
        工資，此參照上訴人公司所訂駕駛員薪給辦法可證，亦即肇事時，即不發給
        安全獎金（每月三千元）。
  （二）載客獎金：載客獎金並非出勤即可領得，尚須「載客達一定標準」始可，故
        性質上應屬「獎金」。再者，載客獎金繫於載客人數多寡之偶然因素，與其
        勞動力之多少無關，且目前被告公司給付受僱人之薪資結構表中，已無此獎
        金項目，足證該獎金並非工資。
  （三）假日津貼：依勞基法第三十九條第二項規定，雇主經徵得勞工同意於休假日
        工作者，工資應加倍發給，是假日津貼係被告於駕駛員須於假日配合出勤時
        （通常之例休假日駕駛員須配合疏運大量旅客，因公眾便利之特殊原因而生
        之客運業慣例）於薪資計算上依法於給其該日本俸後再加倍給予一日之工資
        ，另再於其功績點數加計百分之二十五或百分之五十倍之倍數，以補其可能
        因國道擁塞而延長工作時間。例休假加給係依勞基法公告之應休天數，如有
        因勤務需要排定出車，未能於當月休完者而發給，該每日加給係依當月本俸
        加延長工時加給兩項金額除以該月日曆天數得之。
  （四）清潔獎金：係當月為模範班車，並清潔檢查通過，無任何客訴，發予清潔獎
        金，並非每位駕駛員每月均得領取，故非經常性給予，而係獎勵性、恩惠性
        之給與，並非工資。
  （五）功績獎金：功績獎金係屬延長工時加給之性質，係被告預慮超時之可能，依
        各路線行駛距離及時間設定以點數計算方式，並依該點數換算金額，實質上
        係屬加班費，以原告各月份薪資總表所載金額以觀，其每月份所領得加班費
        已達三、四萬元。
　（六）逾時津貼：就超過八小時工作時數部分，用本俸算出每一分鐘的金額計算加
　　　　班費。
　（七）延長工時加給：為八十八年一月以後之加班費，性質和功績獎金相同。
  （八）差旅費：係按趟次計算，按不同路線，每趟可得一定之差旅費。
  四、兩造已以契約約定薪資給與之方式及內容，原告不得再請求加班費：
  （一）依司法院第十四期司法業務研究會研究意見，可知勞雇雙方所約定之月薪，
        如不低於基本工資加計例假、國定假日、特別休假日及延長工時應加給工資
        之總額，勞方即不得再行請求。
  （二）依勞動基準法第二十一條規定，勞工應獲得之工資金額，原則上得任由勞、
        雇雙方予以議定，僅所議定之數額不得低於行政院所核定之基本工資，故兩
        造自應依所議定之工資給付收受。
  （三）原告於任職期間多年對於被告每月給予之薪資表中工資、加班費等各項給與
        計算之基礎與方式均無異議，並按月領取薪資，至少亦應已有默示之意思表
        示互相一致，即應視為約定‧‧‧，則原告於離職年餘後，突然推翻同意多
        年之計算方式，實有違誠信，並不足採。
  四、縱認原告尚可請求給付加班費時，亦應扣除逾時津貼、假日津貼、功績獎金、
      延長工時加給及各類獎金等，故僅有本俸可資計算，被告以本俸為計算基準並
      加功績獎金給予之加班費，顯已優於勞基法規定之加班費。
  五、否認原告未休特別休假。縱原告確未休假，惟依行政院勞工委員會七十九勞動
      二字第一七八七三號書函謂：「勞動基準法施行細則第二款規定『特別休假由
      勞雇雙方協商排定之』，故雇主如同意特別休假由勞工自行排定惟應於年度終
      結前休完，應無不可。至於勞工未於年度終結前休完特別休假係不可歸責於雇
      主之原因時，則雇主可不發給未休完特別休假日數之工資」。是每年度之特休
      假日期應由勞雇雙方協商排定，原告未於年度內提出特別休假之申請，且被告
      亦無強制不能休特別休假之規定，係原告為多賺收入，自願不休特別休假而多
      跑趟次，自屬前開不可歸責於雇主之原因，被告自可不發給未休完特別休假日
      數之工資。被告並未禁止休假，只是希望司機不要在週五和週日時請假，但如
      果有假單還是會准假。公司會視公司營運情形，來決定休假日數。
參、兩造不爭執之事實如下：
  一、原告受僱於被告擔任大客車駕駛員之期間係自八十三年九月二十一日起至九十
      年二月一日止。
  二、依被告提出原告之八十七年一月至九十年一月之薪資總表，原告實際所領薪資
      、工時、工作日數及趟次等如被告提出之薪資總表：
  （一）八十七年一月至十二月之期間，原告之薪資項目包含：本俸、功績獎金、安
        全獎金、前段工時及後段工時逾時津貼、載客獎金、假日津貼，其中本俸係
        屬工資，另安全獎金係獎金性質，不列入工資；前段工時及後段工時逾時津
        貼係加班費，惟僅以本俸計算；假日津貼係屬例假日或國定假日加班工作之
        工資。另功績獎金係依路線點數表，按駕駛員之駕駛路線、行駛距離、及預
        計工時設定點數，又按點數倍數比率表之規定，週一至週日不同時段乘以不
        同倍數，所得全部點數乘以一定金額換算所得。
  （二）八十八年一月起至八十九年五月底止之期間，原告之薪資項目包含本俸、延
        長工時加給、差旅費、例休假加給、ＩＳＯ安全服務獎金，其中本俸係屬工
        資；例休假加給與前述假日津貼同係假日加班之工資；ＩＳＯ安全服務獎金
        與前述安全獎金性質相同，係獎金性質，不列入工資；另延長工時加給之計
        算方式與功績獎金相同；差旅費係按不同路線設定之金額以趟次計算。
  （三）八十九年六月起至九十年一月止之期間：原告之薪資項目包含本俸、延長工
        時加給、差旅費、例休假加給、ＩＳＯ安全服務獎金、清潔獎金，除清潔獎
        金外均與前段期間相同。
  六、原告提出之勞動契約（見本院九十二年度勞簡抗字第一號第二十三頁）及被告
      公司員工工作規則（見第一卷第八十六頁至第一百二十頁）為真正。
  七、原告平日係駕駛干城至高雄路線，依路線對照表（第一卷第七十頁），每趟預
      設時數一百九十分鐘，每趟可得之點數為七點。
  八、原告之各年度特別休假假日日數為八十六年七日、八十七年、八十八年均十日
      、八十九年十四日。
肆、關於原告依勞基法第二十四條規定請求被告給付八十六年四月起至九十年一月止
    之加班費八十一萬零六百十二元有無理由？
  一、按勞工之正常工時於八十九年十二月三十一日以前為每日八小時，每週四十八
      小時，即每週應工作六日，八十九年七月十九日修正為雙週八十四小時，自九
      十年一月一日起實施。（參見八十九年七月十九日修正公布前後之勞動基準法
      第三十條第一項、第四項規定）。次按雇主延長勞工工作時間者，其延長工作
      時間之工資依左列標準加給之：一延長工作時間在二小時以內者，按平日每小
      時工資額加給三分之一以上。二再延長工作時間在二小時以內者，按平日每小
      時工資額加給三分之二以上。三依第三十二條第三項規定，延長工作時間者，
      按平日每小時工資額加倍發給之，勞動基準法第二十四條定有明文。又兩造勞
      動契約第九條約定：本契約未規定之事項均依甲方（即被告）所制定之工作規
      則及有關規定章決定之。又被告工作規則第二十條規定：本公司員工之正常工
      作時間，以每天不超過八小時（不含休息時間），及每週工作總時數不超過四
      十八小時為原則，但為因大眾交通需要起見，其工作之起訖時間，得視實際需
      要排定之，又上開工作規則第二十九條亦規定：員工平日因業務需要必須延長
      工作時間者，其延長工作時間在二小時以內者，按平日每小時工資額加給三分
      之一，再延長工作時間在二小時以內者，按平日每小時工資額加給三分之二。
      是被告公司之勞動契約及工作規則與前揭勞基法規定亦屬相符，惟自九十年一
      月起應依勞基法規定正常工時為雙週八十四小時，又原告主張被告公司並非勞
      基法第三十條之一所定中央主管機關指定變更工作時間之行業，並經原告提出
      勞動條件資訊一件為據（見第一卷第二一八頁），且為被告所不爭執，是被告
      就原告工作超過勞基法所定正常工時之加班工時，自應按前開規定給付加班費
      。
  二、原告主張被告於八十七年間僅給付按本俸計算之逾時津貼，又八十八年起完全
      未給付加班費等語，被告則予否認，並抗辯其係國道長途客運業者，被告設計
      薪資計算方式時即預慮國道客運行駛路線不同、尖峰離峰等交通擁塞情形或其
      他因素造成工時不易掌握，有時於正常時間內完成一趟次旅客運送，有時而較
      短，有時因交通事故造成高速公路大塞車，而依各路線行駛距離及時間設定以
      點數計算方式，訂有駕駛員薪給辦法，其中八十七年底以前所給付之逾時津貼
      及功績獎金均係加班費，八十八年起給付之延長工時加給為加班費云云，並提
      出駕駛員薪給辦法為據（見第二卷二九七頁）。經查，被告為因應國道運輸可
      能因擁塞而延長工作時間及假日須配合疏運大量旅客而有使駕駛員加班工作之
      必要等特殊因素，而按上開駕駛員薪給辦法將駕駛員之薪給分為不同項目（詳
      如後述），係斟酌考量客觀狀況，分別計算合併給薪，應有其必要性。再查，
      被告於八十八年前後分別訂定不同之駕駛員薪資核算辦法，此有原告提出之駕
      駛員薪資核算辦法（見第一卷二０六頁、二０七頁）及被告提出之駕駛員薪給
      辦法（見第一卷二九七頁）可憑，此為兩造所不爭執，茲依上開薪資辦法及原
      告之薪資總表，就被告各期間所發給原告之各薪資項目之性質說明之：
  （一）八十七年一月至十二月之期間：原告之薪資項目包含：本俸、功績獎金、安
        全獎金、前段工時及後段工時逾時津貼、載客獎金、假日津貼。其中本俸係
        工資，安全獎金係獎金性質，不屬於工資，前段工時及後段工時逾時津貼係
        按本俸換算每分鐘薪資，「前段逾時」加給三分之一，「後段逾時」加給三
        分之二，係屬加班費，假日津貼係屬例假日或國定假日加班工作之工資，均
        為兩造所不爭執。另原告主張載客獎金係工資之性質，被告則抗辯應屬獎金
        之性質，經查，載客獎金係按駕駛員載客人數計算發給，亦應屬駕駛員工作
        所得之報酬，且屬經常性給付，尚非單純之獎金性質，應認為屬工資之一部
        分。另功績獎金係按駕駛員之路線依路線點數表所得點數，又按點數倍數比
        率表之規定，例如：週六、日為一點五倍，週一、週五為一點二五倍，週二
        至四為一倍，所得全部點數累積至一百二十‧一點，則每點乘以五十元，如
        不足則僅乘以較少之金額（該倍數表不同時期會調整），如以原告駕駛之路
        線為干城至高雄路線為例，每趟預設工時為一百九十分鐘，每趟可得七點，
        此為兩造所不爭執，則依上開計算方式，可知功績獎金之多寡，與趟次之多
        少，亦即與工時長短自有關係，而被告因考量國道交通因不同時間、時段、
        臨時狀況不易控制行車時間之特殊因素，因而設計以上開方式計算功績獎金
        ，將駕駛員可得領取之報酬除本俸外另分列功績獎金之方式計算工資，而其
        中駕駛員在正常工時內所得之功績獎金，自應認屬正常工時內之工資，至於
        超過正常工時之時間所得功績獎金則應屬加班費，亦即功績獎金之項目中其
        實已包含平時工資及加班工資，如此考量，始能合理解釋被告設計之薪資結
        構。故原告主張功績獎金全部屬於平時工資，並不可採，而被告抗辯功績獎
        金全部是加班費，亦非有據。故在八十七年一月至十二月底之期間，被告已
        付之加班費（含平日延長工時及假日工作部分，下同）包含：１、逾時津貼
        、２、功績獎金之加班工作所得部分、３、及假日工作之假日津貼部分。
  （二）八十八年一月起至八十九年五月底止之期間：該期間原告之薪資項目，包含
        本俸、延長工時加給、差旅費、例休假加給、ＩＳＯ安全服務獎金。其中本
        俸係屬工資，例休假加給與前述假日津貼同係假日加班之工資，ＩＳＯ安全
        服務獎金與前述安全獎金性質相同，係獎金性質，不列入工資計算，此為兩
        造所不爭執。另延長工時加給之計算方式與功績獎金相同，亦為兩造所不爭
        執，則同前開說明，延長工時加給應有一部分係正常工時內之工資，其餘則
        屬加班工時之工資。至於差旅費部分，依被告訂定之路線對照表（見第一卷
        第三百頁）可知差旅費亦是按不同路線制定不同金額之旅費金額，按趟次計
        算，以原告所駕駛之干城至高雄路線為準，每趟即一百六十元，故旅費亦應
        與延長工時加給相同解釋，其中正常工時內取得之差旅費屬平時工作之報酬
        ，超時工作部分所得之差旅費則屬加班費之性質。故此段期間，被告已付之
        加班費包含：１、例休例加給、２、延長工時加給之加班工作所得部分、
        ３、差旅費之加班工作所得部分。
  （三）八十九年六月起至九十年一月止之期間：該期間原告之薪資項目包含本俸、
        延長工時加給、差旅費、例休假加給、ＩＳＯ安全服務獎金、清潔獎金。除
        清潔獎金外均與前段期間相同，關於清潔獎金部分，原告主張駕駛員須負責
        所配用車輛之清潔，經公司檢查合格發給清潔獎金，此為被告所不爭執，被
        告雖抗辯清潔獎金係當月為模範班車，並清潔檢查通過，無任何客訴，發予
        清潔獎金，並非每位駕駛員每月均得領取，故非經常性給予，而係獎勵性、
        恩惠性之給與，並非工資云云。然查，清潔獎金既係駕駛員清潔車輛經檢查
        通過始得領取，且原告於上開期間僅八十九年九月一個月未領得上開獎金，
        是足認清潔獎金確屬駕駛員負責車輛清潔工作之報酬，應屬工資之性質。被
        告所辯尚不足採。則此段期間被告已付之加班費包含：１、例休例加給、２
        、延長工時加給之加班工作所得部分、３、差旅費之加班工作所得部分。
  （四）關於八十六年四月起至八十六年十二月底止之期間：被告未提出原告此段期
        間之薪資總表，原告依民事訴訟法第三百四十二條規定聲請本院命被告提出
        此項書證，惟被告主張該資料並未保存無從提出，按雇主應置備勞工工資清
        冊，將發放工資、工資計算項目、工資總額等事項記入，工資清冊應保存五
        年，勞基法第二十三條第二項定有明文。是依上開規定，被告就原告之工資
        清冊應保存五年，查本院於九十二年六月十七日裁定命被告提出上開書證，
        被告依上開規定應保存八十七年六月十八日起之薪資總表，則被告未能提出
        八十七年之前之薪資總表，與前揭規定尚無不符。依原告提出之被告公司駕
        駛員週薪核算方式及駕駛員資核算辦法各一件（見第一卷第二０六、二０七
        頁），被告自認該二計薪方式各適用期間係八十五年至八十六年七月及八十
        六年八月至八十八年一月（見第一卷第二九四頁），由該週薪核算方式內容
        可知八十六年間駕駛員之薪資項目與八十七年一月至八十七年十二月止相同
        ，則應可推定，自八十六年四月起至八十六年十二月底之期間，被告亦係以
        相同之方式發給薪資，其中已付之加班費包含：１、逾時津貼、２、功績獎
        金之加班工作所得部分、３假日工作之假日津貼部分。
  （五）綜上所述，被告於上開期間內已按上開駕駛員薪資核算辦法及薪給辦法，計
        算原告工資並給予延長工時及假日加班時之加班費，原告主張被告於八十七
        年間僅給付按本俸計算之逾時津貼之加班費，又八十八年起完全未給付加班
        費，即不可採。
  三、再應查明者係，被告所給付之加班費較依勞基法規定應給付之加班費有無短少
      ？
  （一）被告給付原告之薪資項目其中包含正常工時之工資及加班、假日加班工資已
        如前述，如欲精確計算及比較被告已給付加班費有無較勞基法規定應給付者
        短少，則須查明原告每日之工作時間始得計算得出每日應得之加班費為若干
        ，就此原告聲請被告提出八十六年四月起至九十年一月止之出勤卡、路碼表
        和駛車憑單為證，惟按勞基法第三十條第五項規定雇主應置備勞工簽到簿或
        出勤卡，逐日記載勞工出勤情形，此項簿卡應保存一年，是原告聲請命被告
        提出之出勤卡、路碼表、駛車憑單應屬上開規定所定之資料，其保存年限為
        一年，原告主張上開資料應保存五年，尚屬無據。是被告抗辯上開資料已逾
        保存年限，故無法提出等語，應可採憑。則本件既已無法提出原告自八十六
        年四月起至九十年一月止之每日出勤資料，即無從據以計算原告每日加班時
        數，進而計算正確之加班費金額。是原告主張：１、八十七年一月起至八十
        七年底部分按被告提出之薪資總表所載前段工時及後段工時之時數為準以計
        算加班費；２、關於八十六年間之加班費：因被告未提出八十六年度之薪資
        總表，故請求按八十七年計算所得之金額平均值比照計算八十六年度之金額
        。３、關於八十八年一月起至九十年一月止之加班時數：按被告提出之薪資
        總表所載每月駕駛總趟數乘以每趟一百九十分鐘（原告平日係行駛台中干城
        到高雄的路線，依被告規定每趟工時一百九十分），扣掉正常工時憑以計算
        加班時數云云，應屬可採。是本件僅得以每月平均所得每日加班時數據以計
        算原告應得之加班費。
  （二）次查，因本件可得憑以計算之依據僅有兩造不爭執之原告薪資總表，是僅得
        依該薪資總表上之數據參照勞基法相關規定憑以計算。按勞工之正常工時於
        八十九年十二月三十一日以前為每週四十八小時，即每週應工作六日，自九
        十年一月一日起為雙週八十四小時，已如前述。又本院依原告聲請向行政院
        勞工委員會函查關於勞工之紀念日、勞動節日及其他中央主管機關規定應放
        假之日事項，憑以計算前開附表之「應工時數」，經行政院勞工委員會函復
        ：「勞動基準法第三十六條規定：『勞工每七日中至少應有一日之休息，作
        為例假』，該例假日安排不限於星期日，另同法第三十七條規定：『紀念日
        、勞動節日及其他中央主管機關規定應放假之日，均應休假』，該等休假明
        訂於勞動基準法施行細則第二十三條，合計十九日均應放假，上開『休假日
        』與『例假日』性質有別，如遇同一曆日，翌日應補假一日，基上，適用勞
        動基準法事業單位勞工年度之例、休例應依上開規定計給之」，此有該會九
        十三年一月九日勞動二字第０九三００００三七二號書函附卷可憑（見第二
        卷第四十頁）。本院據此函釋內容參照八十七年一月起至九十年一月止之月
        曆，計算製作出本件原告自八十七年一月至九十年一月依勞基法規定應放假
        之例假日及其他假日之日數，與每月應正常工作之日數之附表（見第二卷第
        五十一至六十頁），兩造對此附表均未予爭執，是原告每月應正常工作之日
        數如本判決附表一、二之「應工作日數」欄所載之日數，原告自八十七年一
        月起至八十七年十二月止之每月應正常工作日數及薪資總表內容如附表一，
        自八十八年一月起至九十年一月止之每月應正常工作日數及薪資總表內容如
        附表二。
  （三）茲依上開資料據以計算原告應領之加班費有無短少給付：
    １、自八十七年一月起至八十七年十二月止之期間部分：舉例計算：例如八十七
        年一月原告之正常工作日數為二十一日，正常總工時為一００八０分鐘
        （21x8x60=10080 ），原告每趟次預計工時一百九十分鐘，每趟可得七點，
        每點可得五十元，故其正常工時內可得功績獎金為一萬八千五百六十八點四
        元（10080/190x7x50=18568.4），功績獎金內屬加班所得部分為一萬五千零
        七十三點六元（00000-00000.4=15073.6 ），故原告該月已領加班費包含假
        日津貼二千四百三十九元、前段逾時津貼三千三百九十一元、後段逾時津貼
        二千五百四十元、功績獎金加班所得部分一萬五千零七十三點六元，合計共
        三萬三千四百四十三點六元（2439+3391+2540+15073.6=23443.6）。又原告
        薪資項目之應發金額應扣除假日津貼、安全獎金、前段工時金額、後段工時
        金額、功績獎金加班部分所餘金額始為原告於正常工時之工資，故該月原告
        正常工時工資為三萬七千四百五十七點四元（00000-00000.6-3000=37457.4
        )，平均分鐘薪資為二點五一七元（37457.4/31/8/60=2.517），再按薪資總
        表所載前段加班工時三千分鐘及後段加班工時一千七百九十分鐘分別加計三
        分之一及三分之二，依勞基法第二十四條計算所得之加班費應為一萬七千五
        百七十九點一元，計算式為：2.517x{（3000x(1+1/3)+（1790x(1+2/3)）｝
        =17579.1，依上開計算方式，原告應得之加班費為一萬七千五百七十九點一
        元，惟原告已領得之加班費則為二萬三千四百四十三點六元，尚多領得五千
        八百六十四點四元。故依同前計算方式，原告自八十七年一月至十二月止應
        領加班費及已領加班費之比較表詳如附表三。（「短領加班費」欄項所示金
        額前如未加記號表示比較之下為短領，如有「一」負號」表示逾領）。自八
        十七年一月起至十二月底短領加班費及逾領加班費金額相抵後，合計短領加
        班費九千八百三十四元（詳如附表三）。
    ２、八十八年一月起至九十年一月止部分：依八十八年一月起之駕駛員薪給辦法
        （見第一卷第二百九十七頁至三百頁），例如八十八年一月原告應正常工作
        日數為二十四日，正常總工時為一萬一千五百二十分鐘（24x8x60=11520 ）
        ，原告每趟次預計工時一百九十分鐘，每趟可得七點，每點可得五十元，故
        其正常工時內可得延長工時加給為二萬一千二百二十一點一元（
        11520/190x7x50=21221.1），故延長工時加給內屬加班所得部分為一萬五千
        四百七十八點九元（00000-00000.1=15478.9 ），又差旅費部分每趟可得一
        百六十元，故其正常工時可得九千七百零一點一元（11520/190x60=9701.1
        ），加班部分可得三千八百五十八點九元（00000-0000.1=3858. 9），故原
        告該月已領加班費包含例休假加給、延長工時加給之加班工作所得部分、差
        旅費之加班工作所得部分，合計二萬零九百二十一點六元
        （1583.8+15478.9+3858.9=20921.6）。又原告薪資項目之應發金額扣除例
        休例加給、安全獎金、延長工時加給加班部分、差旅費加班部分所餘金額始
        為原告於正常工時之工資，該月正常工時薪資為四萬三千三百二十點四元（
        00000-0000-00000.6=43320.4），該月平均分鐘薪資為二點九一一元（
        43320.4/31/8/60=2.911），又原告當月總工作時數為總趟次乘以每趟次一
        百九十分鐘即合計一萬八千二百四十分鐘（96x190=18240），而當月正常工
        時為一萬一千五百二十分鐘（24x8x60=11520），故加班時數合計六千七百
        二十分鐘（00000-00000=6720），平均每日加班時數為總加班時數除以該月
        實際出車日數二十六日即二五八點五分鐘（6720/26=258.5)，每日平均前段
        加班工時一百二十分鐘，後段加段工時一三八點五分鐘，即當月出車日數含
        正常工作日數二十四日及假日加班二日共計二十六日每日除上班八小時外另
        加班二五八點五分鐘，該假日加班二日之每日上班八小時部分應加倍給予工
        資，故該月應得加班費為三萬二千三百七十三點八元，計算式：
        2.911x{（120x(1+1/3)+138.5x(1+2/3)）x26}+2.911x（2x8x60）=32373.8
        。故本件原告於八十八年一月依勞基法計算應領加班費為三萬二千三百七十
        三點八元，已領加班費為二萬零九百二十一點六元，當月短領一萬一千四百
        五十二點一元，原告八十八年一月至九十年一月止之應領加班費及已領加班
        費之比較表如附表四所示。（「短領加班費」欄項所示金額前如未加記號表
        示比較之下為短領，如有「一」負號表示逾領）。自八十八年一月至九十年
        一月止短領加班費及逾領加班費金額相抵後，合計逾領二萬七千八百八十一
        元（詳如附表四）。
    ３、如依前述計算結果，原告主張八十六年四月起至八十六年十二月底之期間之
        加班費比照八十七年度計算，則自八十六年四月起至九十年一月止，原告依
        勞基法規定應領加班費與實領加班費相抵，原告尚有逾領加班費。至於依本
        院按勞基法規定方式計算原告應領加班費，與被告已付加班費之比較結果，
        有時原告短領加班費，有時則逾領加班費，情形不一，究其原因可能與本院
        計算結果係因採取上述現存數據平均且推定計算之方式所得，而與被告計算
        之資料依據不符，且被告尚依前述倍數點數表就不同日期各加以不同倍數計
        算其點數之緣故，因而計算上產生許多落差，故不得依據上開計算結果即認
        為原告已逾領加班費，而生返還被告加班費之問題，惟可證明本件因被告採
        取不同於勞基法之計算加班費方式，而致原告誤認被告除逾時津貼外並未給
        付其餘加班費，其實被告之計算方式對原告有時反而較勞基法之規定有利。
        至於原告主張正常工時工資之計算方式於八十七年底之前係以應發金額扣除
        安全獎金及假日津貼之金額為基準，八十八年起係以應發金額扣除安全獎金
        及例休例加給之金額為基準，並據以計算被告應給付之加班費（詳見第二卷
        一０二至一０九頁原告提出之附表），與本院前揭計算方式不符，為不可採
        。綜上說明，可證明雖被告給付薪資及加班費方式與勞基法規定不同，然實
        際上並無短給之情形。原告主張被告短給加班費，即屬無據。
  四、綜上所述，被告給付原告之加班費，並未較勞基法規定應給付之金額為短少，
      原告依勞基法第二十四條規定請求被告給付加班費八十一萬零六百十二元，為
      無理由。
伍、關於原告請求被告給付特別休假未休之工資七萬六千二百零一元是否有理由？
  一、原告主張依其年資計算其特別休假日數為八十六年度七日、八十七年度、八十
      八年度均為十日、八十九年度十四日，此為被告所不爭執。其次，原告主張其
      上開年度均未請休特別休假，被告則予否認，抗辯原告已有休假云云，惟被告
      未能舉證證明原告有休假之事實，其抗辯即無可採。是原告主張其上開日數之
      特別休假均未休假之事實，應可採信。
  二、次按特別休假因年度終結或終止契約而未休者，其應休未休之日數，雇主應發
      給工資，勞動基準法施行細則第二十四條第三款定有明文。原告主張依上開規
      定，被告應給付應休未休之特別休假工資，被告則否認其有給付之義務，並抗
      辯：勞動基準法施行細則第二十四條第二款規定「特別休假日期應由勞雇雙方
      協商排定之」，故雇主如同意特別休假由勞工自行排定惟應於年度終結前休完
      ，應無不可。至於勞工未於年度終結前休完特別休假係不可歸責於雇主之原因
      時，則雇主可不發給未休完特別休假日數之工資，此有行政院勞工委員會七十
      九年八月七日台七十九勞動二字第一七八七三號書函（見第二卷一一九頁）可
      資參考，被告並未禁止休假，只是希望司機不要在週五和週日時請假，但如果
      有假單還是會准假，公司會視公司營運情形，來決定休假日數。原告未於年度
      內提出特別休假之申請，且被告亦無強制不能休特別休假之規定，係原告為多
      賺收入，自願不休特別休假而多跑趟次，自屬前開不可歸責於雇主之原因，被
      告自可不發給未休完特別休假日數之工資云云。經查，原告主張被告有公告禁
      止駕駛員休假，並提出公告二件（見第二卷第一一五、一一六頁）為據，經查
      ，原告提出第一件公告記載「即日起，每週五及週日，駕員禁止請休假，無論
      有無假單及證明，未出勤者當月薪水視同趟次不足予以減半」云云，是該公告
      僅可證明被告禁止駕駛員於週五、週日請休假，至於原告提出之第二件公告雖
      有「每日出勤以排班表為準」等內容，惟並無禁止休假之規定，是被告應僅禁
      止駕駛員於週五及週日請休假。另原告主張如請休假，每週駕駛之趟次會不足
      ，以致薪資減半，故不敢請休假云云，此觀之被告提出之駕駛員薪給辦法規定
      每週點數在一百二十‧一點以上，每點以五十元計算，在七十九點零一點至一
      百二十‧一點間則每點以十元計算之規定，再按原告每趟次工時一百九十分鐘
      ，每趟可得七點核算，則原告約須工作五十四小時，始得達到一百二十‧一點
      之標準（計算式：一百二十‧一點除以每趟七點為十七‧一五趟，十七‧　一
      五趟乘以每趟一百九十分鐘再除以每小時六十分鐘為五十四‧三小時），則原
      告主張因怕趟次不足致薪資減半，故不敢請休假等語，應屬有據。再查，被告
      僅泛稱原告未於年度終結前休完特別休假係不可歸責於雇主之原因云云，然其
      並未能具體證明其已告知原告有關特別休假應由員工自行排定，並應於年度終
      結前休完之事實，其辯稱原告未於年度終結前休畢特別休假係屬不可歸責於雇
      主之原因，自難遽認屬實，則原告既有特別休假未休仍照常工作之事實，其據
      以請求被告補給特別休假未休之工資，自屬有據。
  三、又查，於八十七年底之前，原告薪資項目之應發金額應扣除假日津貼、安全獎
      金、前段工時金額、後段工時金額、功績獎金加班部分所餘金額（即附表三之
      Ｌ應扣除Ｆ、Ｇ、Ｉ、Ｋ、Ｎ所餘金額為Ｐ所示金額）始為原告於正常工時之
      工資，八十八年一月起，原告薪資項目之應發金額扣除例休例加給、安全獎金
      、延長工時加給加班部分、差旅費加班部分所餘金額（即附表四之Ｌ應扣除Ｊ
      、Ｋ、Ｎ、Ｐ所餘金額）始為原告於正常工時之工資，依本院前開計算之結果
      ，原告於八十七年一月至十二月之每月正常工時分薪如附表三之Ｑ欄所示金額
      ，該十二個月之平均分薪金額合計除以十二之平均金額為二‧六０二五元，該
      年度平均日薪為一千二百四十九‧二元（2.6025X8X60=1249.2），又八十八年
      一月至十二月之每月正常工時分薪如附表四之Ｒ欄所示金額，該十二個月之平
      均分薪合計除以十二之平均金額為二‧八六元，該年度平均日薪為一千三百七
      十二‧八元，八十九年度一月至十二月之每月正常工時分薪如附表四之Ｒ欄所
      示金額，該十二個月之平均分薪合計除以十二之平均金額為三‧００七五元，
      該年度平均日薪為一千四百四十三‧六元，又八十六年度比照八十七年度計算
      ，則原告可請求之上開四十一日之未休假工資合計為五萬五千一百七十四元，
      （計算式：(1249.2X7)+(1249.2X10)+(1372.8X10)+(1443.6X14)=55174.4，元
      以下四捨五入）。原告主張之計算方式於八十七年底之前係以應發金額扣除安
      全獎金及假日津貼之金額為基準，八十八年起係以應發金額扣除安全獎金及例
      休例加給之金額為基準，據以計算未休假工資（詳見第二卷一０二至一０九頁
      原告提出之附表）與前揭計算方式不符，為不可採。是原告請求被告給付應休
      未休之特別休假工資在五萬五千一百七十四元範圍內部分，為有理由，應予准
      許，逾此部分之請求，即屬無據，應予駁回。
陸、綜上所述，原告本於勞基法，請求被告給付應休未休之特別休假工資五萬五千一
    百七十四元及自起訴狀繕本送達翌日即九十一年四月十八日起至清償日止按年息
    百分之五計算之利息，為有理由，應予准許。另原告本於同前規定，請求其餘金
    額之應休未休之特別休假工資，及依同法二十四條規定，請求被告給付加班費八
    十一萬零六百十二元及自起訴狀繕本送達翌日起至清償日止按年息百分之五計算
    之利息，均無理由，應予駁回。
柒、兩造均陳明願供擔保，請准宣告假執行或免為假執行，經核就原告勝訴部分所命
    被告應給付原告之金額為未逾新臺幣五十萬元之判決，爰依職權宣告假執行，並
    酌定相當擔保金額准被告提供擔保免為假執行；至原告其餘假執行之聲請，因訴
    之駁回而失所依據，應予駁回。
捌、結論：原告之訴為一部有理由，一部無理由，依民事訴訟法第七十九條、第三百
    八十九條第一項第五款、第三百九十二條，判決如主文。
中　　　華　　　民　　　國　　九十三　　年　　　九　　　月　　　二十二　日
                                      臺灣臺中地方法院勞工法庭
~B法　　　官　張瑞蘭
正本係照原本作成
如對本判決上訴，須於判決送達後廿日內向本院提出上訴狀
中　　　華　　　民　　　國　　九十三　　年　　　九　　　月　　　二十二　日
~B法院書記官　黃英寬
